【裁判字號】    92,親,7
【裁判日期】    920930
【裁判案由】    否認子女
【裁判全文】
臺灣宜蘭地方法院民事判決  九十二年度親字第七號
    原        告  乙○○
    被        告  甲○○
    兼法定代理人  丙○○
右當事人間否認子女事件，業於民國九十二年九月二十六日言詞辯論終結，本院判決
如左：
    主      文
確認被告甲○○非被告丙○○自原告受胎所生之婚生子。
訴訟費用由被告負擔。
    事      實
甲、原告方面：
一、聲明：如主文所示。
二、陳述：
（一）原告與被告丙○○於民國七十七年三月二十三日結婚，婚後感情原尚融洽，並
      育有一女金鈺鈴。惟女兒出生後，雙方即常因細故吵架、貌合神離，被告丙○○於七十九年間離家未回將近四年，嗣因雙方已無婚姻之實，乃於八十三年十
      二月二十二日協議離婚，並同意女兒歸原告扶養監護。詎原告最近持鈞院九十
      一年度親字第二八號民事判決暨確定證明書前往戶政事務所辦理變更胡志偉（
      被告丙○○與第三人所生之子，原名金志偉）之戶籍資料時，始知被告丙○○
      於兩造分居期間之八十二年二月二十日又生一子即被告甲○○。
（二）被告甲○○係在原告與被告丙○○婚姻關係存續中受胎而生，而受推定為原告
      之婚生子，惟被告甲○○之受胎期間（八十一年四月至八月間），適為被告丙○○離家出走之時，被告金志偉絕非被告丙○○自原告受胎所生之子。又有關
      被告丙○○於八十二年二月二十日產下被告甲○○一情，原告並無所悉，迄原
      告最近持鈞院九十一年度親字第二八號民事判決暨確定證明書前往戶政事務所
      辦理變更胡志偉之戶籍資料時，始悉上情，故原告「知悉」被告甲○○之出生
      ，未逾一年，爰依民法第一千零六十三條第二項之規定提起否認子女之訴。
三、證據：提出戶籍謄本、離婚協議書、民事判決暨確定證明書各一件。
乙、被告方面：
一、聲明：同意原告之請求。
二、陳述：被告甲○○確實不是被告丙○○與原告所生，七十九年間被告丙○○未與
    原告同居，被告甲○○應係被告丙○○之現配偶邱進議之子。
丙、本院依職權調閱九十一年度親字第二八號否認子女事件卷宗，並囑託法務部調查
    局鑑定兩造間之親子血緣關係。
    理      由
一、原告主張其與被告丙○○於七十七年三月二十三日結婚，婚後感情原尚融洽，並
    育有一女金鈺鈴，惟女兒出生後，雙方即常因細故吵架、貌合神離，被告丙○○
    於七十九年間離家未回將近四年，嗣因雙方已無婚姻之實，乃於八十三年十二月
    二十二日協議離婚，詎被告丙○○於離婚前之離家期間，已在外與他人生下胡志
    偉與被告甲○○，因被告甲○○係在原告與被告丙○○婚姻關係存續中受胎而生
    ，遂受推定為原告之婚生子，惟被告丙○○與原告在被告甲○○之受胎期間（即
    八十一年四月至八月間），並無同居之事實等情，除為被告所自認外，並據原告
    提出戶籍謄本、離婚協議書、民事判決暨確定證明書各一件為證，復與本院依職
    權調閱九十一年度親字第二八號否認子女事件卷宗查核屬實，則被告甲○○在被
    告丙○○受胎期間未曾與原告同居之事實，應堪認定。又本院為判斷原告與被告
    甲○○是否有親子關係存在，曾囑託法務部調查局鑑定兩造間之親子血緣關係，
    其結果為「依據遺傳法則，甲○○之DNA  STR式FGA、TH01、D5S818、D13S317、
    D18S51及D16S539等六項型別與乙○○之各項相對應型別均矛盾，因此認為乙○○不可能為甲○○之生父」，有該局九十二年八月二十九日調科肆字第０九二０
    ０二九五八九０號鑑定通知書一紙附卷可稽，足認原告所為被告甲○○非其婚生
    子之主張為真正。
二、次依本院核發之民事判決暨確定證明書顯示，本院九十一年度親字第二八號否認
    子女事件係於九十二年三月二十五日判決，並於四月二十三日確定，故被告甲○○雖於八十二年二月二十日出生，惟原告主張其於九十二年四月底始知悉甲○○
    出生之事實等語，因與本院上開民事判決暨確定證明書所載內容並無矛盾，應堪
    信為真實。
三、按民法第一千零六十三條第一項推定之婚生子女，如夫妻之一方能證明妻非自夫
    受胎者，得於知悉子女出生之日起，一年內提起否認之訴，同條第二項定有明文
    。查被告丙○○受胎生下被告甲○○，既係在其與原告婚姻關係存續中，依法應
    推定被告甲○○為原告與被告丙○○之婚生子，然依前所述，被告丙○○受胎懷
    有被告甲○○時，並未與原告同居，則被告甲○○即非自原告受胎；再從遺傳法
    則觀察，原告與被告甲○○檢驗型別有二項以上之矛盾，二人間無直系血緣關係
    益堪確認。準此，原告於知悉被告甲○○出生之日起一年內，即九十二年五月十
    四日提起本件訴訟，請求確認被告甲○○非被告丙○○自原告受胎所生之婚生子
    ，於法洵屬有據，應予准許。
四、據上論結，本件原告之訴為有理由，依民事訴訟法第八十五條第一項前段、第七
    十八條，判決如主文。
中      華      民      國    九十二    年      九      月      三十    日
                                臺灣宜蘭地方法院家事法庭
~B法      官  周健忠
右正本與原本無異。
如不服本判決，應於收受送達後廿日內向本院提出上訴狀（應附繕本）。
中      華      民      國    九十二    年      十      月      一      日
~B書  記  官  謝佩欣


司法院資訊處製作；財團法人民間司法改革基金會備份。
